【裁判字號】    99,抗,1377
【裁判日期】    991119
【裁判案由】    聲請撤銷緩刑
【裁判全文】
臺灣高等法院刑事裁定                  99年度抗字第1377號
抗  告  人
即  受刑人  甲○○
上列抗告人因聲請撤銷緩刑案件，不服臺灣桃園地方法院中華民
國99年10月25日所為撤銷緩刑之裁定（99年度撤緩字第246 號）
，提起抗告，本院裁定如下：
    主  文
抗告駁回。
    理  由
一、原裁定略以：本件抗告人即受刑人甲○○前因犯竊盜等案件
    ，經原審以96年度審易字第190 號判決，判處應執行有期徒
    刑1年3月，緩刑3 年確定在案。嗣受刑人於緩刑期間內之民
    國98年2 月23日更犯竊盜罪，經原審簡易庭以98年度壢簡字
    第1809判決判處有期徒刑3 月後，並經原審合議庭以98年度
    簡上字第905 號判決駁回上訴確定等情，有各該判決書及本
    院被告前案紀錄表可參。觀諸受刑人所犯本件竊盜案件雖受
    緩刑之寬典，惟其於前次竊盜行為後，並未珍惜國家給予緩
    刑之更新機會，而在緩刑期內循規蹈矩，竟再犯罪質相同的
    竊盜罪，其守法觀念薄弱且無悔改之意，主觀犯意仍顯現惡
    性及反社會性，足見原宣告之緩刑已失其意義，實無從認本
    件緩刑之宣告得收預期之效果，而有執行刑罰之必要。爰准
    檢察官所請，裁定撤銷受刑人前揭緩刑之宣告等語。
二、抗告意旨則謂：抗告人之所以再犯竊盜案件，係因躁鬱症發
    作情緒失控，自我控制力減低所致，並非為自己不法所有或
    有故意加損害於他人而再度犯案，再犯原因實堪憫恕，且抗
    告人事後悔誤不已，已賠償被害人全部損失，原裁定未予抗
    告人陳述之機會，且未審酌抗告人再犯之惡性並非重大及事
    後確有悔悟之心等實質要件，懇請鈞院考量抗告人上開諸點
    ，撤銷原審裁定云云。
三、經查：
(一)按受緩刑之宣告而於緩刑前因故意犯他罪，而在緩刑期內受
    得易科罰金之有期徒刑、拘役或罰金之宣告確定，足認原宣
    告之緩刑難收其預期效果，而有執行刑罰之必要者，得撤銷
    其宣告，刑法第75條之1第1項第1 款所明定。緩刑宣告是否
    得撤銷，除須符合刑法第75條之1第1項各款之要件外，並採
    裁量撤銷主義，賦予法院撤銷與否之權限，特於第1 項規定
    實質要件為「足認原宣告之緩刑難收其預期效果，而有執行
    刑罰之必要」，供作審認之標準。亦即於上揭「得」撤銷緩
    刑之情形，法官應依職權本於合目的性之裁量，妥適審酌被
    告所犯前後數罪間，關於法益侵害之性質、再犯之原因、違
    反法規範之情節是否重大、被告主觀犯意所顯現之惡性及其
    反社會性等情，是否已使前案原為促使惡性輕微之被告或偶
    發犯、初犯改過自新而宣告之緩刑，已難收其預期之效果，
    而確有執行刑罰之必要。
(二)觀諸抗告人前因竊盜罪案件，依原審法院96年度審易字第19
    0 號、98年度簡上字第90號判決及本院被告前案紀錄表所載
    ，抗告人確係於前案緩刑期內，有故意犯後案之罪之事實，
    而後案業在前案緩刑期間內受得易科罰金之有期徒刑之宣告
    確定。因抗告人前案係於96年9月21日判處應執行有期徒刑1
    年3月、緩刑3年，嗣後仍不知悔改，竟於98年2 月23日之緩
    刑期內，再犯罪質相同的竊盜罪，足見抗告人前案竊盜罪後
    ，仍忝不知悔悟，而未能改過遷善，實無從認本件緩刑之宣
    告得收預期之效果，而有執行刑罰之必要，自符合刑法第75
    條之1第1項第2 款規定。揆諸前揭法律之規定，原審依法撤
    銷其前所受緩刑之宣告，依法並無不當。抗告人以其因躁鬱
    症發作情緒失控，自我控制力減低，而再犯竊盜案件，其犯
    罪原因實堪憫恕，指摘原裁定有誤。惟抗告人於再犯竊盜案
    件之行為當時並無因精神障礙致不能辨識行為違法或欠缺依
    其辨識而行為之能力，亦或此能力已因精神障礙而顯著減低
    之情形，業經台灣桃園地方法院98年度簡上字第905 號案件
    審理中，送請鑑定並判決認定在案。是抗告人以其躁鬱症發
    作，致其履犯竊盜罪置辯，顯屬無據。又抗告人稱其事後已
    賠償被害人全部損失，其惡性及反社會性行為均屬輕微，仍
    可期待藉前案緩刑之宣告，促其知所警惕云云。惟按緩刑宣
    告之旨在給予受刑人悔悟自新之機會，其自應於緩刑期間內
    謹守法治，勿蹈法網，恪遵法律，詎受刑人未能悔改自新，
    於前案宣告緩刑確定後再犯後案，足見受刑人法治觀念偏差
    ，守法觀念薄弱，並未因前案給予緩刑而知所警惕、改過自
    新，確有賴刑之執行以矯治其反社會性格之必要。綜上，受
    刑人所執前詞提起抗告，均無理由，應予駁回。
據上論斷，應依刑事訴訟法第412條，裁定如主文。
中    華    民    國    99    年    11    月    19    日
                  刑事第二庭審判長法  官 洪光燦
                                  法  官 林恆吉
                                  法  官 李麗玲
以上正本證明與原本無異。
不得再抗告。
                                  書記官 廖婷璇
中    華    民    國    99    年    11    月    19    日

司法院資訊處製作；財團法人民間司法改革基金會備份。
